【裁判字號】    98,訴,195
【裁判日期】    980722
【裁判案由】    毒品危害防制條例
【裁判全文】
臺灣桃園地方法院刑事判決               98年度訴字第195號
公  訴  人  臺灣桃園地方法院檢察署檢察官
被      告  丁○○
指定辯護人  湯偉律師
上列被告因毒品危害防制條例案件，經檢察官提起公訴（九十七
年度偵字第一○八○二號），本院判決如下：
    主    文
丁○○共同販賣第二級毒品，處有期徒刑柒年貳月，未扣案販賣
第二級毒品所得新臺幣壹仟元與乙○○連帶沒收，如全部或一部
不能連帶沒收時，以其等財產連帶抵償之。又共同販賣第二級毒
品，處有期徒刑柒年貳月，未扣案販賣第二級毒品所得新臺幣壹
仟元與乙○○連帶沒收，如全部或一部不能連帶沒收時，以其等
財產連帶抵償之。應執行有期徒刑捌年陸月，未扣案販賣第二級
毒品所得新臺幣貳仟元與乙○○連帶沒收，如全部或一部不能連
帶沒收時，以其等財產連帶抵償之。
    犯罪事實
一、丁○○（綽號小胖）及乙○○（其所涉違反毒品危害防制條
    例案件部分，應由檢察官另行簽分偵辦）均明知甲基安非他
    命係業經公告列為毒品危害防制條例第二條第二項第二款之
    第二級毒品，不得販賣，仍共同基於販賣第二級毒品甲基安
    非他命之犯意聯絡，由乙○○對外使用不知情甲○○所申辦
    行動電話門號0000000000號，與來電者確認購買
    第二級毒品甲基安非他命之數量、價格後，由丁○○前往指
    定地點交付第二級毒品甲基安非他命予來電購買者，以此方
    式分工合作有以下犯行：(一)於九十七年三月二十二日下午二
    時二十九分，丙○○以其所使用行動電話門號000000
    0000號，撥打前開乙○○所使用之行動電話門號000
    0000000號，表示欲向乙○○購買價值新臺幣（下同
    ）一千元之第二級毒品安非他命一包，乙○○與丙○○商議
    購買第二級毒品甲基安非他命之價格、數量及交易地點後，
    即指示丁○○前往桃園縣楊梅鎮楊梅國民中學附近，販賣並
    交付價值一千元之第二級毒品一小包予丙○○。(二)於九十七
    年三月二十八日下午一時二十六分、一時三十一分，丙○○
    以其所使用行動電話門號0000000000號，撥打前
    開乙○○所使用之行動電話門號0000000000號，
    表示欲向乙○○購買價值新臺幣（下同）一千元之第二級毒
    品安非他命一包，乙○○與丙○○商議購買第二級毒品甲基
    安非他命之價格、數量及交易地點後，於同日晚間七時許，
    乙○○即指示丁○○前往桃園縣楊梅鎮中華映像館附近，販
    賣並交付價值一千元之第二級毒品一小包予丙○○。嗣於九
    十七年三月三十日晚間十時四十五分許，丙○○在其位於桃
    園縣楊梅鎮水流東三號住處對面廁所預備洗澡之際，為警察
    覺其形跡可疑，因而上前盤查，當場查獲丙○○身上藏有第
    一級毒品海洛因，且丙○○因該案前往桃園縣政府警察局楊
    梅分局為警訊問時，供出上開其購買第二級毒品甲基安非他
    命之細節，且經指認丁○○照片後，經警鎖定丁○○為目標
    偵辦，並於九十七年四月十五日晚間十時十八分，由警前往
    丁○○住處附近查緝，並發覺丁○○出現在桃園縣楊梅鎮○○路二一八巷三五弄口時，旋上前對丁○○實施盤查，而當
    場查獲，並扣得其丟棄至地面之第二級毒品甲基安非他命五
    小包（重二點一八五公克）、吸食器一組等物。
二、案經桃園縣政府警察局楊梅分局報請臺灣桃園地方法院檢察
    署檢察官偵查起訴。
    理    由
壹、證據能力部分：
一、按被告以外之人，於審判外之言詞或書面陳述，除法律有規
    定者外，不得作為證據。刑事訴訟法第一百五十九條第一項
    定有明文。被告以外之人（包括證人、鑑定人、告訴人、被
    害人及共同被告等）於審判外之言詞或書面陳述，即所謂傳
    聞證據。由於傳聞證據有悖法院直接審理及言詞審理之精神
    ，妨礙當事人之反對詰問權，影響程式正義之實現，除法律
    有規定（例如同法第一百五十九條第二項、同法第一百五十
    九條之一至之五、同法第二百零六條等）外，原則不具證據
    能力。查證人丙○○於警詢之陳述，屬於被告以外之人之於
    審判外之言詞陳述，而被告之指定辯護人於本院行準備程序
    時，即表示證人丙○○於警詢所述無證據能力，本院既查無
    上開例外得以之作為證據之各種情形，因此認定上開證人丙○○於警詢所為之陳述，應均無證據能力。
二、本案所引用之其餘供述及非供述證據，經本院依法踐行調查
    證據程序，檢察官、被告之指定辯護人均不爭執各該證據之
    證據能力，且亦查無依法應排除其證據能力之情形，是後述
    所引用證據之證據能力均無疑義。
貳、實體部分：
一、訊據被告丁○○矢口否認其有何販賣第二級毒品安非他命之
    犯行，並辯稱：伊並無販賣毒品予丙○○，伊亦無使用行動
    電話門號0000000000號，該門號係乙○○所使用
    ，伊與乙○○係朋友關係云云，經查：
  (一)觀之證人丙○○於檢察官偵訊時證稱：伊不知道被告之真名
    ，只知道其綽號為小胖，伊有跟小胖拿二次安非他命，一次
    在楊梅國中，一次在中華映像館門口，每次買一千元之安非
    他命等語（見九十七年度偵字第一○八○二號卷第一五四、
    一五五頁），復於本院審理時結述：伊是在電玩店，有人有
    留電話及名字給伊，該名字就是乙○○，只是對方當時是寫
    吳英「銘」，伊撥打0000000000號目的就是買毒
    品，有時會問要不要一起擲骰子，伊於九十七年三月二十二
    日下午二時許有到楊梅國中買一千元的甲基安非他命，當天
    係以自己行動電話門號0000000000號與對方之0
    000000000號談要交付甲基安非他命的事情，九十
    七年三月二十八日下午一時二十六分、三十一分，伊有以自
    己行動電話門號0000000000號與對方之0000
    000000號談晚上要交付甲基安非他命的事情，當晚七
    時六分、九分、二十一分與對方密集聯絡是因為對方送貨太
    慢，伊以電話催他，而伊兩次購買毒品都是向電話聯絡對象
    購買，對方有說來人是胖胖的人，也有說車型，所以伊可以
    識別，兩次都是被告拿來給伊的，但當時伊只知道被告叫胖
    子，伊拿到毒品並給錢後就離開一情（見本院訴字卷第八七
    頁反面、第八九頁正面、反面、第九十頁正面、反面），並
    參酌證人即共犯乙○○於另案警詢時坦認：0000000
    000號確實由其所使用，係友人甲○○（警詢筆錄誤載為
    余盛傑）拿給伊使用一詞（見九十七年度偵字第一○二○三
    號卷第十二頁），再佐以證人甲○○於另案偵查中結稱：行
    動電話門號0000000000號是伊辦給乙○○使用的
    ，因為當時伊前女友羅品妤母親與乙○○是朋友關係，當時
    乙○○剛出獄，羅品妤拜託伊以伊名義辦行動電話給乙○○
    使用，伊辦好門號連同手機一併交付予乙○○，伊並沒有幫
    助乙○○販賣毒品等情（見上開偵查卷第六九至七一頁），
    且行動電話門號0000000000號與0000000
    000號間於九十七年三月二十二日下午二時二十九分、同
    年月二十八日下午一時二十六分、一時三十一分、七時零六
    分、七時零九分、七時十九分、七時二十一分等時間，均有
    相互通聯記錄，此有行動電話門號0000000000號
    通聯調閱查詢單一份在卷足稽，此外復有台灣大哥大股份有
    限公司行動電話門號0000000000號基本資料查詢
    單、上開門號行動通信網路業務服務申請書各一紙附卷可查
    ，堪以認定證人丙○○於九十七年三月二十二日下午二時二
    十九分、同年月二十八日下午一時二十六分、三十一分，分
    別以其自己使用之行動電話門號0000000000號撥
    打共犯乙○○所使用不知情之甲○○所申辦之行動電話門號
    0000000000號，與共犯乙○○商議二次交易第二
    級毒品甲基安非他命之數量、價格及交易地點後，即由被告
    於指定時間持第二級毒品甲基安非他命前往約定地點即桃園
    縣楊梅國民中學、中華映象館等處，交付價值一千元之第二
    級毒品甲基安非他命二次之事實，顯見被告與共犯乙○○間
    事前即謀議由共犯乙○○使用他人名義行動電話對外與購毒
    者聯絡、商議交易細節，再由被告負責前往交付第二級毒品
    甲基安非他命，並自證人丙○○處取得販賣毒品代價一千元
    二次，而有共同參與本案販賣第二級毒品甲基安非他命予證
    人丙○○二次之犯行無疑。是被告辯稱：其並無參與本案，
    且無於上開時間前往地點交付甲基安非他命予證人丙○○一
    節，顯係犯後規避販毒重罪之詞，顯不足採信。
  (二)按我國法令對販賣毒品者臨以嚴刑，惟毒品仍無法禁絕，其
    原因實乃販賣毒品存有巨額之利潤可圖，故販賣毒品者，如
    非為巨額利潤，必不冒此重刑之險，是以有償販賣毒品者，
    除非另有反證證明其出於非圖利之意思而為，概皆可認其係
    出於營利之意而為（最高法院九十三年度台上字第一六五一
    號、八十七年度台上字第三一六四號等判決意旨參照）。且
    販賣甲基安非他命係違法行為，非可公然為之，且有其獨特
    之販售通路及管道，復無公定價格，容易增減分裝之份量，
    而每次買賣之價量，可能隨時依雙方關係深淺、資力、需求
    量及對行情之認知、來源是否充裕、查緝鬆嚴、購買者被查
    獲時供述購買對象之可能風險評估等，而異其標準，非可一
    概而論。查本件被告、共犯乙○○與證人丙○○間之二次買
    賣交易各僅係一千元代價之甲基安非他命，數量非大，自難
    徒憑該次買賣交易而認定被告或共犯乙○○取得該次交易之
    甲基安非他命之初，即係基於販賣之意圖而有販入甲基安非
    他命既遂之犯行，或其之後取得甲基安非他命後有復有基於
    意圖販賣而持有之情形，而本件被告雖否認其有上開販賣第
    二級毒品安非他命二次之事實，固難查悉被告或共犯乙○○
    原取得該二次甲基安非他命之成本代價，而確認本案被告、
    共犯乙○○與證人丙○○間交易之「價差」或「量差」或「
    純度」謀取利潤，然近年來政府為杜絕毒品之氾濫，對於查
    緝施用及販賣毒品之工作，無不嚴加執行，販賣毒品罪又係
    重罪，設若無利可圖，衡情一般持有毒品之人當無輕易將所
    持有之甲基安非他命任意轉售他人而甘冒於再次向他人購買
    時，而有被查獲移送法辦之危險之理，且不論是瓶裝或袋裝
    之甲基安非他命，均可任意分裝或增減其份量，而每次買賣
    之價量，亦隨時隨雙方關係之深淺、當時之資力、需要程度
    及對行情之認知等因素而為機動地調整，因之販賣之利得，
    除經坦承犯行，或帳冊價量均臻明確外，委難察得實情，職
    是之故，縱未確切查得販賣賺取之實際差價，但除別有事證
    ，足認係按同一價格轉讓，確未牟利外，尚難執此即認非法
    販賣之事證有所不足，致知過坦承者難辭重典，飾詞否認者
    反得逞僥倖，而失情理之平，況證人丙○○於本院審理時自
    承其係在電玩店取得共犯乙○○之聯絡方式，而其亦係依照
    接聽電話對方告知前來交付毒品者之特徵，始能辨別來者即
    係被告，並交付款項予被告，再自被告處取得毒品二次後，
    均隨即離開等語，堪認證人丙○○與被告或共犯乙○○間本
    互不相識，因交易毒品始有往來，彼此間實無深厚友情基礎
    ，是被告或共犯乙○○均無可能係以低於或等同於進價之價
    格轉讓給證人丙○○，故被告、共犯乙○○共同販賣第二級
    毒品甲基安非他命予該證人之行為，渠等二人主觀上應均有
    營利之意圖，洵堪認定。
  (三)綜上，被告所持上開辯解，顯屬逃脫重罪之詞，不足採信。
    本件事證明確，被告犯行，應可認定。
二、被告丁○○論罪科刑及沒收部分分述如下：
  (一)新舊法適用比較部分：
    (1)按法規之制定與法規之修正，如有特定生效日之必要者，
      依中央法規標準法第十四條或第二十條第二項準用第十四
      條之規定，應分別特定其施行日期。是法規制定或前次修
      正基於特殊因素所特定之施行日期，並不適用於日後修正
      或再次修正之條文。而法律之制定或修正，若未明定施行
      日期者，中央法規標準法雖未規定應自何時生效，然法律
      既經制定或修正並經總統公布，自應依一般原則，自公布
      日起算至第三日發生效力。查：九十二年七月九日修正公
      布之毒品危害防制條例第三十六條規定：「本條例自公布
      後六個月施行。」其立法理由謂：「(一)依修正草案第二條
      第三項規定，法務部需會同衛生署成立審議委員會每三個
      月定期檢討調整毒品之分級及品項，而本次新增第四級毒
      品，有需要在新法施行前先經該審議會檢討後再調整公布
      ，爰預留六個月緩衝期，以利處理。(二)依本條例新修正之
      規定，有必要再訂定相關子法及修正相關法規，以配合本
      條例之施行，故亦有需要預留適當緩衝期，以利訂頒相關
      子法及相關法規之配合修正」，故該條規定，顯係因應該
      次修正之需，始預留適當之緩衝期。九十八年五月二十日
      毒品危害防制條例修正條文時，因未有施行日期之特別規
      定，自應依一般原則，自公布日起算至第三日發生效力，
      核先敘明。
    (2)按毒品危害防制條例第四條業於九十八年五月二十日以華
      總一義字第○九八○○一二五一四一號修正公布，新法第
      四條規定：「製造、運輸、販賣第一級毒品者，處死刑或
      無期徒刑；處無期徒刑者，得併科新臺幣二千萬元以下罰
      金。製造、運輸、販賣第二級毒品者，處無期徒刑或七年
      以上有期徒刑，得併科新臺幣一千萬元以下罰金。製造、
      運輸、販賣第三級毒品者，處五年以上有期徒刑，得併科
      新臺幣七百萬元以下罰金。製造、運輸、販賣第四級毒品
      者，處三年以上十年以下有期徒刑，得併科新臺幣三百萬
      元以下罰金。製造、運輸、販賣專供製造或施用毒品之器
      具者，處一年以上七年以下有期徒刑，得併科新臺幣一百
      萬元以下罰金。前五項之未遂犯罰之」，而該條例修正前
      第四條規定：「製造、運輸、販賣第一級毒品者，處死刑
      或無期徒刑；處無期徒刑者，得併科新臺幣一千萬元以下
      罰金。製造、運輸、販賣第二級毒品者，處無期徒刑或七
      年以上有期徒刑，得併科新臺幣七百萬元以下罰金。製造
      、運輸、販賣第三級毒品者，處五年以上有期徒刑，得併
      科新臺幣五百萬元以下罰金。製造、運輸、販賣第四級毒
      品者，處三年以上十年以下有期徒刑，得併科新臺幣三百
      萬元以下罰金。製造、運輸、販賣專供製造或施用毒品之
      器具者，處一年以上七年以下有期徒刑，得併科新臺幣一
      百萬元以下罰金。前五項之未遂犯罰之」，可見該條於修
      正後均提高罰金刑之刑度，是修正前之規定，顯較有利於
      被告，是依刑法第二條第一項前段規定，自應整體適用修
      正前毒品危害防制條例之規定。
  (二)按甲基安非他命分別為毒品危害防制條例第二條第二項第二
    款規定之第二級毒品，故核被告丁○○販賣甲基安非他命二
    次予證人丙○○二次犯行，均係違反修正前毒品危害防制條
    例第四條第二項之販賣第二級毒品罪。
  (三)查被告販賣前各持有第二級毒品甲基安非他命之低度行為，
    應均為販賣之高度行為所吸收，均不另論罪。
  (四)上開販賣第二級毒品予證人丙○○二次犯行，被告與共犯乙○○間，均有犯意聯絡及行為分擔，均為共同正犯。
  (五)又被告所犯上開二次販賣第二級毒品罪，犯意各別，行為互
    殊，應予分論併罰。
  (六)爰審酌被告平日素行尚可，有前開臺灣高等法院被告前案紀
    錄表一份可參，惟其任意販賣毒品予人施用，不啻誘使購毒
    者施用毒品而犯罪，且因此衍生犯罪、流毒甚深，危害社會
    治安甚鉅，嚴重影響國民生活健康，且其犯後始終否認犯罪
    行為，且杜撰言詞試圖卸責，未見有任何悔意，態度難認良
    好，惟量及所販賣第二級毒品數量非多等一切情狀，爰分別
    量處如主文所示之刑，並定應執行之刑，以資懲儆。
三、沒收部分：
  (一)按毒品危害防制條例第十九條第一項固規定『犯第四條至第
    九條、第十二條、第十三條或第十四條第一項、第二項之罪
    者，其供犯罪所用或因犯罪所得之財物，均沒收之，如全部
    或一部不能沒收時，追徵其價額或以其財產抵償之』。但共
    同正犯之犯罪所得為現款時，因係合併計算，且於全部或一
    部不能沒收時，以其財產抵償之，為避免執行時發生重複沒
    收、抵償之情形，故各共同正犯之間係採連帶沒收主義，於
    裁判時僅諭知連帶沒收，不得就全體共同正犯之總所得，對
    各該共同正犯分別重複諭知沒收。原判決就本件販賣毒品所
    得八千元及五千元，未分別諭知由共同正犯『連帶』沒收，
    而僅諭知『沒收之』，自有未合（最高法院九十七年度臺上
    字第一六四○號判決意旨參照，另最高法院九十七年度臺上
    字第一四七八、一四九五、一九九六號判決均同此見解）。
    且按毒品危害防制條例第十九條，係採義務沒收主義，故販
    賣毒品所用之物或所得之金錢，如能認定確係販賣毒品所用
    或所得之款項，且屬犯人所有，均應宣告沒收，不以當場搜
    獲扣押者為限（最高法院八十九年度台上字第一七八號、八
    十九年度台上字第二八九號、九十二年度台上字第二六○八
    號、九十三年台上字第三六七○號判決意旨參照），是販賣
    毒品所得之金錢，無論已否扣案，如仍屬存在，即應依法沒
    收。經查：被告、共犯乙○○有於上開時間、地點分別販賣
    第二級毒品二次予證人丙○○，並因此各獲得一千元之代價
    一情，均據本院認定如前，是上開二筆款項應屬被告與共犯
    乙○○販賣第二級毒品二次而分別所得之財物，縱未均扣案
    ，然仍無證據證明均已不存在，均仍應依毒品危害防制條例
    第十九條第一項宣告沒收之，然因均未經扣案，爰依該項規
    定及上開最高法院判決意旨，分別於各次販賣第二級毒品主
    文從刑項下，分別諭知如全部或一部不能沒收時，以被告之
    財產抵償之，其中連帶沒收部分若對被告或共犯乙○○其中
    之一人已為沒收或抵償財物時，就已沒收或抵償之部分，另
    一人即免除責任。
  (二)至未扣案之行動電話門號0000000000號及搭配使
    用之行動電話，雖為共犯乙○○持以與證人丙○○聯絡販賣
    第二級毒品細節所用之物，然上開之物既係證人甲○○以其
    名義申請並交付予共犯乙○○使用，均據共犯乙○○及證人
    甲○○陳述在卷，是上開行動電話一具及內附門號晶片卡均
    非屬被告或共犯乙○○所有之物，又俱非屬違禁物，自無從
    宣告沒收之，附此敘明。
  (三)本案所扣第二級毒品甲基安非他命五小包（重二點一八五公
    克）、吸食器一組等物，雖上開甲基安非他命五小包係屬違
    禁物，然既依卷內證據無從顯示與本案犯罪有何關聯，是上
    開第二級毒品甲基安非他命或吸食器等物，均應自被告所涉
    犯施用第二級毒品或持有第二級毒品案件宣告沒收之，或由
    檢察官另行單獨聲請沒收，本案均無從為沒收之諭知。
四、末查本案共犯乙○○與被告共同基於販賣第二級毒品之犯意
    聯絡，而有如犯罪事實欄一所載之販賣第二級毒品犯行二次
    之事實，均據本院認定如前，而共犯乙○○此部分涉犯販賣
    第二級毒品犯行二次部分尚未據檢察官起訴，應由檢察官另
    為偵查處理，末此說明。
據上論斷，應依刑事訴訟法第二百九十九條第一項前段，毒品危
害防制條例（修正前）第四條第二項、第十九條第一項，刑法第
二條第一項前段、第十一條、第二十八條、第五十一條第五款，
判決如主文。
本案經檢察官邱文中到庭執行職務。
中    華    民    國    98    年    7     月    22    日
                      臺灣桃園地方法院刑事第四庭
                          審判長法  官  袁雪華
                                法  官  林宜靜
                                法  官  陳可薇
以上正本證明與原本無異。
如不服本判決，應於判決送達後十日內，向本院提出上訴狀。
                                書記官  高  平
中    華    民    國    98    年    7     月    23    日
附錄本案論罪科刑法條全文：
毒品危害防制條例第四條
製造、運輸、販賣第一級毒品者，處死刑或無期徒刑；處無期徒
刑者，得併科新臺幣一千萬元以下罰金。
製造、運輸、販賣第二級毒品者，處無期徒刑或七年以上有期徒
刑，得併科新臺幣七百萬元以下罰金。
製造、運輸、販賣第三級毒品者，處五年以上有期徒刑，得併科
新臺幣五百萬元以下罰金。
製造、運輸、販賣第四級毒品者，處三年以上十年以下有期徒刑
，得併科新臺幣三百萬元以下罰金。
製造、運輸、販賣專供製造或施用毒品之器具者，處一年以上七
年以下有期徒刑，得併科新臺幣一百萬元以下罰金。
前五項之未遂犯罰之。


司法院資訊處製作；財團法人民間司法改革基金會備份。
